臺灣高等法院臺南分院刑事判決　　　　　九十一年度交上訴字第七三號　　　Ｇ
　　　上　訴　人　臺灣雲林地方法院檢察署檢察官
　　　被　　　告　乙　○　○
右上訴人因被告公共危險等案件，不服臺灣雲林地方法院九十一年度交訴字第七號中
華民國九十一年四月九日第一審判決（起訴案號：臺灣雲林地方法院檢察署九十年度
偵字第二六九三號、九十一年度偵字第二四九號，及移送併案：九十一年度偵續字第
七號），提起上訴，本院判決如左：
      主      文
原判決關於乙○○部分撤銷。
乙○○因過失致人於死，處有期徒刑柒月。
其他上訴駁回。
      事      實
一、丁○○於民國（下同）九十年六月十三日晚間，駕駛車號ＨＭ－一五二七號自用
    小客車，沿雲林縣二崙鄉○○路由東往西方向行駛，途經雲林縣二崙鄉○○路與
    裕民路設有閃光黃燈之交岔路口時，原應注意汽車行駛時，駕駛人應注意車前狀
    況，並隨時採取必要之安全措施，及行車遇閃光黃燈，應減速接近，注意安全，
    小心通過，以防止發生危險事故，而依當時情形為天氣雨、路面潮溼、夜間有照
    明、視距良好，無障礙物，客觀上亦無不能注意之情事，竟疏未注意上開規定，
    貿然通過上開路口；適乙○○騎乘車號ＫＹＦ－一一○號重型機車搭載其友廖益
    付，沿前揭裕民路由南往北方向行駛，途經上開設有閃光紅燈之交岔路口，亦未
    注意汽車行駛時，駕駛人應注意車前狀況，並隨時採取必要之安全措施，及行經
    設有閃光紅燈之交岔路口應遵守燈號，減速接近，先停止於交岔路口前，讓幹道
    車優先通行後認為安全時，方得續行之規定，而依當時情形客觀上並無不能注意
    之情形，乙○○亦未減速慢行而率然自上開交岔路口衝出，丁○○見狀閃煞不及
    ，致其駕駛之自小客車車頭撞及乙○○騎乘之機車右側，乙○○、廖益付人、車
    倒地後，乙○○因而受有頭部外傷並腦震盪、右手肘傷口發炎等傷害（過失傷害
    部分業據乙○○撤回告訴），廖益付因而受有頭部挫傷引發顱內出血而當場死亡
    。丁○○明知發生車禍致李志平、廖益付當場倒地不起，而負有救護之義務，竟
    未對李志平、廖益付施以救護，反而駕車逃逸。
二、案經被害人廖益付之妻丙○○訴由雲林縣警察局西螺分局報請臺灣雲林地方法院
    檢察署檢察官相驗後偵查起訴。
      理      由
一、右揭事實，業據被告丁○○、乙○○坦白承認，核與告訴人即被害人廖益付之妻
    丙○○、之父戊○○分別指訴情節相符，並有道路交通事故調查報告表、現場圖
    、現場照片及車損照片等附卷可資佐證（相字卷四至十頁、偵字第二六九三號卷
    十五頁）。且依現場照片及道路交通事故調查報告表之事故現場圖顯示：肇事之
    交岔路口，於被告乙○○行向係設有閃光紅燈，被告丁○○行向是設有閃光黃燈
    ，機車最後倒地處距離路口已有三十五點三公尺，足見兩車當時通過交岔路口時
    均未減速慢行；且自被告二人行向觀察，交岔路口左右兩側道路平直，視距良好
    無障礙物，又據被告乙○○到庭自承：「（你發現丁○○車子時距離為何？）當
    時我想說距離還很遠，所以我就騎過去，結果騎到路中間就被撞了」；被告丁○○亦到庭自承：「我發現乙○○的機車時就在我的車牌前面，我連踩煞車都來不
    及」等各語在卷（原審卷十六至十八頁、二一頁），是乙○○既已在路口察覺丁○○之車輛，足見乙○○於通過上開路口前能清楚看見丁○○車輛即將通過交岔
    路口，卻未暫停讓幹道車即丁○○車輛先行，逕行通過該路口。而被告丁○○對
    乙○○何時自交岔路口駛來亦未察覺，益徵丁○○行經上開交岔路口時未注意車
    前狀況及減速慢行、小心通過甚明。
二、被害人廖益付因本件車禍受有頭部挫傷引發顱內出血不治死亡，業經臺灣雲林地
    方法院檢察署檢察官督同檢驗員相驗屬實，製有驗斷書、相驗屍體證明書、勘驗
    筆錄附相驗卷足憑（相字卷十六至二五頁）。
三、按汽車行駛時，駕駛人應注意車前狀況，並隨時採取必要之安全措施；行車速度
    依標誌之規定，且閃光黃燈表示警告，車輛應減速接近，注意安全，小心通過；
    駕駛人應遵守燈號，在行經設有閃光紅燈之交岔路口時，閃光紅燈表示「停車再
    開」，車輛應減速接近，先停止於交岔路口前，讓幹道車優先通行後認為安全時
    ，方得續行，道路交通安全規則第九十四條第三項、第一百零二條第一項第一款
    及道路交通標誌標線號誌設置規則第二百十一條第一項第一款、第二款分別定有
    明文。被告二人身為汽車駕駛人，自應注意並遵守上述規定，又依卷附之道路交
    通事故調查報告表所載，當時情形為天氣雨、路面潮溼、夜間有照明、視距良好
    ，無障礙物，依此判斷，客觀上並無不能注意之情事，被告二人行經上開交岔路
    口均未遵守燈號，而貿然通過以致肇事，均有過失甚明，且被告二人之過失行為
    與被害人之死亡間，顯有相當因果關係。
四、綜右所述，本件事證明確，被告二人之過失致死犯行與被告丁○○之肇事逃逸犯
    行，洵堪認定。另被告乙○○雖自承於駕車前曾有飲酒情事，然並無酒精濃度報
    告等相關資料可資佐證，業據證人即承辦警員甲○○證稱屬實，是被告乙○○肇
    事當時之呼氣酒精濃度是否已逾每公升○點二五毫克之法定標準而有違規情事，
    尚難以其唯一自白遽以認定，是公訴人認被告尚有飲用酒類駕車之過失，尚有誤
    會，併此敘明。
五、核被告丁○○所為，係犯刑法第二百七十六條第一項之過失致人於死罪及第一百
    八十五條之四駕駛動力交通工具肇事，致人死傷而逃逸罪。被告乙○○所為，係
    犯刑法第二百七十六條第一項過失致人於死罪。被害人廖益付於送醫院就醫時已
    無生命徵象，施以急救仍無效等情，有育仁醫院診斷書附卷可憑，是被害人於肇
    事當時，既已當場死亡，自難認與遺棄罪之陷於無自救力人之構成要件相符。則
    被告丁○○不另構成刑法第二百九十四條第一項之遺棄罪，附此敘明。被告丁○○所犯上開過失致死、肇事逃逸等二罪間，犯意各別、罪名互殊，應予分論併罰
    。檢察官聲請併案審理之部分與本件犯行屬同一事實之實質上一罪，為起訴效力
    所及，本院自得予以審究。另按刑法第六十二條之自首，必其於犯罪尚未發覺之
    前，自動陳明其犯罪而受裁判，始可減輕其刑。所謂發覺，固非以有偵查犯罪權
    之機關或人員確知其人犯罪無誤為必要，而於對其發生嫌疑時，即得謂為已發覺
    ；若案已發覺，則被告縱有投案陳述自己犯罪之事實，亦祇可謂為自白，不能認
    為自首，最高法院七十二年臺上字第六四一號、二十六年上字第四八四號著有判
    例。本件承辦警員甲○○於被告丁○○肇事逃逸後，因在現場蒐集遺落碎片等相
    關物證，經訪查修護廠及代理商結果，係喜美第五代（肇事），有人報案說丁○○有一輛這種車型，而認被告丁○○涉嫌重大，曾至被告丁○○住處尋訪多次未
    果，嗣丁○○始自行至雲林縣警察局西螺分局到案說明等情，業據證人甲○○到
    庭證述無訛（原審卷十九頁、本院卷三十一頁），足認承辦警員於被告丁○○自
    動到案說明前，已有確切之根據而對其產生犯罪之嫌疑，是被告丁○○辯稱其有
    自首情事，於法難謂相合。又本件肇事後，已據告訴人丙○○於九十年六月十四
    日警訊時已明確指稱「：：：我公公戊○○有看見是乙○○騎ＫＹＥ－１１０號
    重機車載廖益付出去的」「我要對乙○○提出告訴」；告訴人戊○○於九十年六
    月十四日警訊時亦明確指稱「我當時看見乙○○騎機車要載廖益付出去，我有叫
    廖益付不要出去，乙○○就隨口說『沒關係，有事我負責』：：：他們就騎機車
    出去了」「我要對乙○○提出告訴」等各語在卷（相字卷十一頁反面、十二頁、
    十三頁反面、十四頁），此時告訴人丙○○及戊○○均已向有偵查權之警察機關
    表示所要告訴之對象，而被告乙○○嗣後係於九十年六月十七日警員甲○○前往
    西螺慈愛醫院製作筆錄，在此之前警員未與乙○○接觸過，且乙○○於該警訊時
    否認有載廖益付，業據證人甲○○於本院證述屬實（本院卷三一、三二頁），復
    有乙○○之警訊筆錄可查（警卷四頁），足見被告乙○○於警員製作筆錄時亦未
    自動陳明其犯罪事實，與自首之要件亦有不符，是被告二人均不得依自首之規定
    減輕其刑，附此敘明。
六、原審對被告乙○○部分予以論罪科刑，固非無見；惟查被告乙○○並非自首，已
    如前述，原判決認係自首並予減輕其刑，自有未合。檢察官上訴意旨，指摘原判
    決此部分採證不當，為有理由，自應由本院將原判決關於被告乙○○部分撤銷改
    判，爰審酌被告乙○○之過失程度相同，被告無不良素行，及犯案後之態度，被
    告乙○○遲未與被害人家屬達成和解等一切情狀，量處如主文第二項所示之刑。
    另原審就被告丁○○部分，適用刑法第二百七十六條第一項、第一百八十五條之
    四、第五十一條第五款、第七十四條第一款之規定，審酌被告丁○○之過失程度
    相同，無不良素行，及犯案後之態度、肇事後已與被害人家屬達成民事和解（參
    照卷附雲林縣二崙鄉調解委員會調解書）等一切情狀，就過失致人於死部分，量
    處有期徒刑七月；就駕駛動力交通工具肇事，致人死傷而逃逸部分，量處有期徒
    刑七月，並定其應執行有期徒刑一年二月，以資懲儆。又以被告丁○○前未曾受
    有期徒刑以上刑之宣告，有台灣高等法院被告全國前案紀錄表一紙在卷可稽，被
    告丁○○偶因過失罹犯本罪，並認其經此教訓後，當益知警惕，應無再犯之虞，
    因認其所宣告之刑，以暫不執行為適當，併予宣告緩刑三年，以啟自新。本院經
    核原判決此部分認事用法俱無不合，量刑亦稱妥適。又緩刑之宣告乃法院刑罰權
    之運用，旨在獎勵自新，祇須合於刑法第七十四條所定之條件，法院本有自由裁
    量之職權，況就犯案情節與其犯罪後是否已有悔改及是否已無再犯之虞，其間並
    無必然關聯，要難因被告丁○○之犯案情節即遽謂其並無悔改之意或有再犯之虞
    ，是原審於迭次訊問中觀察被告丁○○犯罪後已知悔悟，且與被害人家屬達成民
    事和解等一切情狀，認被告丁○○所處之刑，以暫不執行為適當，併予宣告緩刑
    ，尚難指摘為違法或不當，附予敘明。是檢察官上訴意旨就此部分指摘原判決量
    刑過輕為不當，認應宣告有期徒刑二年六月云云，非有理由，應予駁回。
據上論結，應依刑事訴訟法第三百六十八條、第三百六十九條第一項前段、第三百六
十四條、第二百九十九條第一項前段、刑法第二百七十六條第一項、罰金罰鍰提高標
準條例第一條前段，判決如主文。
本案經檢察官張佩珍到庭執行職務。
中    華    民    國      九十一      年      八      月      六        日
                                  臺灣高等法院臺南分院刑事第六庭
                                      審判長法官  楊    明    章
                                            法官  顏    基    典
                                            法官  高明    發
右正本證明與原本無異。
被告乙○○部分不得上訴。
被告丁○○過失致死部分不得上訴。
其餘部分如不服本判決，應於判決送達後十日內向本院提出上訴狀，其未敘述理由者
並應於提出上訴狀後十日內向本院補提理由書（應附繕本）。
                                      法院書記官  李    梅    菊
中    華    民    國      九十一      年      八      月      七        日
附錄本判決論罪法條全文：
刑法第二百七十六條：
因過失致人於死者，處二年以下有期徒刑、拘役或二千元以下罰金。
從事業務之人，因業務上之過失犯前項之罪者，處五年以下有期徒刑或拘役，得併科
三千元以下罰金。
刑法第一百八十五條之四：
駕駛動力交通工具肇事，致人死傷而逃逸者，處六月以上五年以下有期徒刑。
